臺灣高等法院刑事判決　　　　　　　　　96年度上易字第36號
上　訴　人　臺灣臺北地方法院檢察署檢察官
被　　　告　乙○○
上列上訴人因被告竊盜等案件，不服臺灣臺北地方法院94年度易
字第2277號，中華民國95年9月4日第一審判決（起訴案號：臺灣
臺北地方法院檢察署94年度偵字第20225號），提起上訴，本院
判決如下：
    主  文
原判決關於竊盜部分撤銷。
乙○○犯恐嚇危害安全罪，處有期徒刑參月，如易科罰金，以參
佰元折算壹日；又犯夜間侵入住宅竊盜，處有期徒刑陸月，如易
科罰金，以參佰元折算壹日；又共同犯侵入住宅罪，處有期徒刑
貳月，如易科罰金，以參佰元折算壹日；應執行有期徒刑拾月，
如易科罰金，以參佰元折算壹日，緩刑伍年。
    事  實
一、乙○○與甲○○原為男女朋友，於民國94年6月間分手，乙
    ○○為要求復合，竟基於恐嚇危害安全之犯意，於94年10月
    21日某時致電甲○○，於電話中以「殺害你及你全家人」等
    加害生命事之話語恐嚇甲○○，致生危害甲○○之安全。因
    甲○○仍無意與之復合，乙○○萌生若能竊得甲○○之物品
    ，或許能使甲○○出面與之談判感情事宜之念頭，遂另意圖
    為自己不法之所有，基於夜間侵入住宅竊盜之犯意，於94年
    10月22日凌晨3時許之夜間，未經甲○○之同意，以其與甲
    ○○仍為男女朋友時所持有之鑰匙，開啟甲○○位於臺北市
    ○○街163巷4號之住處房門，侵入甲○○住宅徒手竊取甲○
    ○所有如附表所示之物品（如附表所示之物品業由甲○○領
    回，另乙○○於逗留甲○○住處時，因過失未將煙蒂熄滅即
    離開甲○○住處，致乙○○離開甲○○住處後之94年10月22
    日上午8時許，因遺留之煙蒂起火燃燒而發生火災，乙○○
    所犯失火罪，業由原審判處拘役20日，緩刑5年確定）。乙
    ○○因見甲○○仍不為所動，乙○○遂又另行起意，基於侵
    入住宅之犯意，並商得張宗楠（業由原審於95年10月31日判
    處罰金2000元確定）同意，其2人遂於94年10月22日20時許
    ，未經甲○○之同意以上開鑰匙，開啟甲○○位於上開住宅
    房門，無故侵入甲○○住處，嗣因甲○○鄰居發現報警，警
    方於甲○○住處內查獲乙○○、張宗楠2人。
二、案經甲○○訴由臺北市政府警察局中正第二分局報請臺灣臺
    北地方法院檢察署檢察官偵查起訴。
    理  由
壹、程序部分：
一、檢察官原先起訴被告乙○○之犯罪範圍，除上開恐嚇危害安
    全罪、夜間侵入住宅竊盜及侵入住宅罪犯行外，另亦起訴被
    告犯有失火罪犯行。原審就被告所犯上開恐嚇危害安全罪、
    夜間侵入住宅竊盜及侵入住宅罪犯行，認具牽連犯關係，而
    以夜間侵入住宅竊盜罪處斷，判處有期徒刑6月，緩刑5年，
    另被告上開失火罪，則判處拘役20日，緩刑5年，且認定被
    告該失火犯行與上開其他犯行，係屬數罪關係。被告未對原
    判決提起上訴，而檢察官則僅就被告上開恐嚇危害安全罪、
    夜間侵入住宅竊盜及侵入住宅罪犯行部分提起上訴（見檢察
    官上訴書及本院96年2月1日準備程序筆錄），因此本院依法
    僅能就被告上開恐嚇危害安全罪、夜間侵入住宅竊盜及侵入
    住宅罪犯行部分為審理，合先敘明。
二、被告於本院96年3月9日審理時坦承犯罪，且對告訴人即證人
    甲○○及證人張宗楠於接受警方詢問時所為陳述，暨告訴人
    甲○○領回上開被竊如附表所示之物品而書立之贓物認領保
    管單之證據能力，均未爭執（見本院96年3月9日審判程序筆
    錄）。而觀諸卷內證人甲○○及張宗楠於接受警方詢問時所
    為陳述，暨告訴人甲○○領回上開被竊如附表所示之物品而
    書立之贓物認領保管單，固屬傳聞證據，惟本院審酌上開證
    據資料製作時之情況，尚查無違法不當及證明力明顯過低之
    瑕疵，且認為以之作為證據應屬適當，且被告亦未於本院言
    詞辯論終結前聲明異議，爰依刑事訴訟法第159條之5第2項
    、第1項規定，認證人甲○○及張宗楠於接受警方詢問時所
    為陳述，暨告訴人甲○○領回上開被竊如附表所示之物品而
    書立之贓物認領保管單，均有證據能力，特此敘明。
貳、實體部分：
一、訊據被告對上開事實，均坦承不諱，核與證人甲○○、張宗
    楠於警詢、偵查及原審審理中陳述之情節相符，並有贓證物
    認領保管單、失竊物品照片11張及被告與證人甲○○行動電
    話通聯紀錄在卷可資佐證，足認被告上開自白與事實相符，
    堪以認定，又張宗楠所犯與被告共同侵入住宅罪犯行，業由
    原審於95年10月31日判處罰金2000元確定，亦有原審於95年
    10 月31日所為之判決書可參。本件事證業已明確，被告上
    開犯行，應予論罪科刑。
二、因被告於94年10月22日凌晨3時許，侵入告訴人甲○○住宅
    竊取告訴人甲○○物品時，屬夜間，是被告所為，係分別犯
    刑法第305條之恐嚇危害安全罪、刑法第321條第1項第1款夜
    間侵入住宅竊盜罪及刑法第306條第1項之無故侵入住宅罪。
    被告與張宗楠就上開無故侵入住宅犯行，有犯意聯絡，行為
    分擔，係共同正犯。又被告於94年10月22日凌晨3時許，侵
    入告訴人甲○○住宅竊取告訴人甲○○物品之犯行，因侵入
    住宅之行為已結合於所犯加重竊盜之罪質中，是被告此次犯
    行，不另論侵入住宅罪。被告犯罪後，刑法第305條恐嚇危
    害安全罪及刑法第306條第項無故侵入住宅罪之法定刑，已
    因中華民國刑法施行法增定第1之1條「中華民國94年1月7日
    刑法修正施行後，刑法分則編所定罰金之貨幣單位為新臺幣
    。」、「94年1月7日刑法修正時，刑法分則編未修正之條文
    定有罰金者，自94年1月7日刑法修正施行後，就其所定數額
    提高為30倍。但72年6月26日至94年1月7日新增或修正之條
    文，就其所定數額提高為3倍。」，而有變更；又刑法第28
    條共犯、第41條易科罰金及第51條定執行刑等規定亦於95年
    1月7日修正，並自95年7月1日施行，依新法第2條第1項規定
    ，比較刑法修正前後規定結果，修正後之刑法相關規定均未
    較修正前規定有利於被告，是本件被告之上開恐嚇危害安全
    罪、夜間侵入住宅竊盜罪及無故侵入住宅罪犯行，應適用修
    正前刑法相關規定。又徵之被告自承其為上開恐嚇危害安全
    犯行後，因告訴人甲○○仍無意與之復合，被告始起意竊取
    告訴人甲○○之物，企圖使告訴人甲○○與之談判感情事宜
    ，被告因見告訴人甲○○仍不為所動，被告又萌侵入住宅之
    犯意，與張宗楠共同侵入告訴人甲○○住宅等情以觀（見本
    院96年2月1日準備程序筆錄及本院96年3月9日審判程序筆錄
    ），足見被告上開3犯行，顯係各自另行起意，主客觀上並
    無方法結果關係，是被告上開3犯行犯意各別，行為不同，
    應分論併罰。
三、原審以被告事證明確，予以論罪科刑，固非無見，惟如前述
    被告上開3犯行犯意各別，行為不同，應分論併罰，原判決
    認具牽連犯關係，而論以夜間侵入住宅竊盜罪處斷，尚有未
    洽；又「現行法規所定貨幣單位折算新台幣條例第2條規定
    『現行法規所定金額之貨幣單位為圓、銀元或元者，以新台
    幣元之3倍折算之』，於法定罰金刑以圓、銀元或元為單位
    之場合，固無須適用上開條文；倘法定罰金刑以新台幣為單
    位，而主文所宣示之罰金刑，諭知如易服勞役，以銀元300
    元即新台幣900元折算1日時，因刑法第42條第2項所定折算
    之貨幣單位為元，與罰金刑之新台幣不同，則須同時適用刑
    法第42條第2項及現行法規所定貨幣單位折算新台幣條例第2
    條，以為易服勞役折算之依據。」、「現行法規所定貨幣單
    位折算新臺幣條例第2條係規定：『現行法規所定金額之貨
    幣單位為圓、銀元或元者，以新臺幣元之3倍折算之』；則
    刑事判決主文，如諭知罰金易服勞役之折算標準，而涉及銀
    元與新臺幣之換算者，始應適用上開規定。」，業經最高法
    院分別著有89年度台上字第1644號、96年度台上字第143號
    判決可參，而原判決就被告上開夜間侵入住宅竊盜罪犯行，
    判處有期徒刑6月，並諭知易科罰金折算標準，且如前述被
    告上開夜間侵入住宅竊盜罪犯行，應依行為時即修正前之刑
    法規定論處，依法原判決自無援引上開現行法規所定貨幣單
    位折算新臺幣條例之必要，然原判決於主文欄卻載為「乙○
    ○於夜間侵入住宅竊盜，處有期徒刑陸月，如易科罰金，以
    銀元參佰元即新臺幣玖佰元折算壹日，緩刑伍年。」，並於
    據上論斷欄引用「現行法規所定貨幣單位折算新臺幣條例」
    ，於適用法律上，自難謂適法，亦有未洽。原判決既有上開
    可議之處，且檢察官亦上訴指摘原判決，認被告上開3犯行
    具牽連犯關係，有所不當，請求撤銷原判決，亦有理由，自
    應由本院將原判決關於竊盜部分撤銷，另為適法之諭知。爰
    審酌被告犯罪動機、目的、手段及對於告訴人甲○○所生危
    害，暨被告坦承犯行，犯後態度尚稱良好等一切情狀，分別
    量處如主文第2項所示之刑，並均依據修正前刑法第41條第1
    項前段之規定諭知易科罰金之折算標準，再依修正前刑法第
    51條第5款規定，定如主文第2項所示之執行刑，以資懲儆。
    另被告前於89年間因業務過失傷害罪，經臺灣板橋地方法院
    以89年度交易字第413號判處有期徒刑3月、緩刑2年，於90
    年4月16日確定，而緩刑之宣告於緩刑期滿未經撤銷等情，
    此有本院被告前案紀錄表在卷可稽，依法其刑之宣告失其效
    力，被告前未曾因故意犯罪而受有期徒刑以上之刑之宣告，
    本院信被告經此教訓當知所警惕而無再犯之虞，本院因認對
    其所宣告之刑，以暫不執行為適當，爰依據修正後刑法第74
    條第1項第1款之規定併予宣告緩刑5年，以啟自新。
據上論斷，應依刑事訴訟法第369條第1項前段、第364條、第299
條第1項前段，刑法第2條第1項前段、第74條第1項第1款，修正
前刑法第28條、第305條、第321條第1項第1款、第306條第1項、
第41條第1項前段、第2項，第51條第5款，修正前罰金罰鍰提高
標準條例第1條前段、第2條，判決如主文。
本案經檢察官侯千姬到庭執行職務。
中　　華　　民　　國　　96　　年　　3 　　月　　30　　日
　　　　　　　　　刑事第十庭審判長法　官  楊炳禎
　　　　　　　　　　　　　　　　  法　官  李春地
　　　　　　　　　　　　　　  　  法　官  黃俊明
以上正本證明與原本無異。
不得上訴。
                                  書記官  廖婷璇
中　　華　　民　　國　　96　　年　　3 　　月　　30　　日
附錄：本案論罪科刑法條全文
中華民國刑法第305條
（恐嚇危害安全罪）
以加害生命、身體、自由、名譽、財產之事，恐嚇他人致生危害
於安全者，處 2 年以下有期徒刑、拘役或 3 百元以下罰金。
中華民國刑法第321條
（加重竊盜罪）
犯竊盜罪而有左列情形之一者，處 6 月以上、 5 年以下有期徒
刑：
一  於夜間侵入住宅或有人居住之建築物、船艦或隱匿其內而犯
之者。
二  毀越門扇、牆垣或其他安全設備而犯之者。
三  攜帶兇器而犯之者。
四  結夥三人以上而犯之者。
五  乘火災、水災或其他災害之際而犯之者。
六  在車站或埠頭而犯之者。
前項之未遂犯罰之。
中華民國刑法第306條
（侵入住居罪）
無故侵入他人住宅、建築物或附連圍繞之土地或船艦者，處 1 年
以下有期徒刑、拘役或 3 百元以下罰金。
無故隱匿其內，或受退去之要求而仍留滯者，亦同。
  附表
┌───────────────────────────┐
│液晶電視一臺、ＤＶＤ放影機一臺、電腦（主機、螢幕）一組│
│、ＨＰ牌事務機一臺、ＪＶＣ攝影機一臺、空氣濾淨機一臺、│
│照片十張、女用內衣褲、舞衣三套、汽車行照一張、其他雜物│
│四箱一袋                                              │
└───────────────────────────┘
